臺灣臺北地方法院交通事件裁定　九十四年度交聲字第四七八號
異　議　人
即受處分人　丙○○
上列異議人即受處分人因違反道路交通管理處罰條例案件，對於
臺北市交通事件裁決所中華民國九十四年五月四日所為之處分（
原處分案號：北市裁一字第裁二二—Ａ一Ａ一○七九六七號），
聲明異議，本院裁定如下：
    主  文
異議駁回。
    理  由
一、按汽車駕駛人轉彎時，轉彎車不讓直行車先行者，處二百元
    以上六百元以下罰鍰；又汽車駕駛人，駕駛汽車違反道路交
    通安全規則，因而肇事致人受傷者，記違規點數三點；致人
    重傷者，吊扣其駕駛執照三個月至六個月，道路交通管理處
    罰條例第四十八條第六款、第六十一條第三項分別定有明文
    。
二、原處分意旨略以：異議人即受處分人丙○○於民國九十四年
    二月十九日晚間十一時十五分許，駕駛車牌號碼五Ｅ—三三
    三○號自用一般小客貨車，行經臺北市○○○路○段與自立
    路路口左轉彎時時，未讓乙○○駕駛車牌號碼ＤＴ—二六一
    六號自用小客車之直行車先行，違反道路交通管理規則而肇
    事，致車牌號碼ＤＴ—二六一六號自用小客車內之乘客甲○
    ○、丁○○受傷，經臺北市政府警察局交通警察大隊警員舉
    發，嗣經受處分人於應到案日期十五日內向原處分機關即臺
    北市交通事件裁決所提出申訴，由原處分機關函請舉發單位
    調查結果，仍認受處分人有轉彎車未讓直行車先行，及違反
    道路交通安全規則肇事致人受傷之違規行為，原處分機關乃
    依道路交通管理處罰條例第四十八條第六款（裁決書贅引第
    一項）、第六十一條第三項（裁決書贅引第一款），及違反
    道路交通管理事件統一裁罰基準表規定，於九十四年五月四
    日以北市裁一字第裁二二—Ａ一Ａ一○七九六七號裁決書裁
    處受處分人罰鍰新臺幣（下同）九百元，記違規點數共四點
    。
三、異議意旨略以：當時深夜寒流雨天，臺北市○○○路○段路
    口有彎道，路口轉彎車視線有限，受處分人駕車特別慢行觀
    看前後無來車才左轉，結果遭酒醉且無開啟車燈又超速，由
    乙○○駕駛之車牌號碼ＤＴ—二六一六號自用小客車撞及，
    受處分人守本分、守規矩卻被判定肇事，可見研判之草率云
    云。
四、經查：
  (一)受處分人於上揭時、地駕駛車牌號碼五Ｅ—三三三○號自用
    一般小客貨車在前述肇事地點左轉，與沿臺北市○○○路○
    段直行行駛由乙○○駕駛之車牌號碼ＤＴ—二六一六號自用
    小客車撞及，致車牌號碼ＤＴ—二六一六號自用小客車內乘
    客甲○○右手腕脫臼，丁○○額頭、鼻梁撕裂傷之事實，為
    受處分人所不爭執，並有道路交通事故現場圖、臺北市政府
    警察局北投分局交通分隊道路交通事故補充資料表、交通事
    故談話紀錄表、道路交通事故調查報告表(一)、(二)、交通事故
    現場照片在卷可稽，堪信為真實。
  (二)關於本件交通事故行車動向，受處分人於道路交通事故談話
    紀錄表中陳稱：我駕車沿臺北市○○○路○段北向南行駛內
    側第一車道左轉往東自立路時，未看見沿中央北路四段南向
    北行駛第一車道直行之車牌號碼ＤＴ—二六一六號自用小客
    車，因該車未開車燈等語，有臺北市政府警察局北投分局交
    通分隊道路交通事故談話紀錄表在卷可參，並於本院訊問時
    自承：我認為我錯在沒有特別小心看等語（見本院九十四年
    六月十日訊問筆錄第二頁）。證人即車牌號碼ＤＴ—二六一
    六號自用小客車之駕駛人乙○○於本院訊問時結證稱：當時
    我是綠燈直行車，經過紅綠燈四分之三，突然間受處分人駕
    車左轉，我根本來不及反應就撞上去，我當時有開大燈等語
    （見本院九十四年六月十日訊問筆錄第三頁）。再參酌卷附
    道路交通事故現場圖，受處分人駕駛之車輛在碰撞發生後所
    停止之位置，係在臺北市○○○路○段南向北方向第一車道
    及第二車道之間，車頭朝向臺北市○○路西向東方向之車道
    ，其車頭位置及車行方向均尚未與自立路平行，而其左前車
    頭距離自立路西向東方向車道路口三公尺，右前車頭距離自
    立路西向東方向車道路口四公尺，且右前車頭周圍有大量之
    碎片散落。再依卷附道路交通事故補充資料表及車損照片所
    示之車損狀況，受處分人所駕駛車輛之右前葉子板、保險桿
    凹陷，輪軸扭曲變形，乙○○駕駛之車輛右前保險桿、葉子
    板、引擎蓋凹陷。綜上各情可知，當時乙○○駕駛之車輛沿
    臺北市○○○路○段南往北方向第一車道直行已進入交岔路
    口，受處分人所駕駛之車輛於開始左轉之際，並未完成左轉
    即發生車禍，顯見受處分人係跨越第一車道搶先於來車車道
    左轉。且本件肇事責任經受處分人送請臺北市車輛行車事故
    鑑定委員會鑑定結果，亦認參照警方事故現場圖及雙方當事
    人談話紀錄推論，受處分人於左轉時因未注意對向車道直行
    由乙○○駕駛之車輛致兩車相撞擊，是以研判受處分人駕駛
    之車輛轉彎車未讓直行車先行為肇事主因，有該會鑑定意見
    書在卷足憑。
  (三)綜上所述，乙○○駕駛之車輛對受處分人而言，係擁有先行
    路權之直行車，受處分人應研判該車之車速、距離確為安全
    時始可駛入路口，否則，任何人無路權之人儘可恣意與有優
    先路權者爭道，若肇事則以是有路權者追撞或碰撞為由卸責
    ，則交通安全規則所規範優先路權之行車秩序將喪失殆盡。
    本件事證明確，受處分人有前揭有轉彎車未讓直行車先行，
    及違反道路交通安全規則肇事致人受輕傷之違規行為，均堪
    認定。至於受處分人辯稱：乙○○駕駛之車輛未開大燈且超
    速云云，均乏證據可資佐證。又乙○○雖因酒後反應能力下
    降，致發現受處分人駕駛之車輛反應不及而肇事，為本件車
    禍之肇事次因，有上開鑑定意見可參，惟此仍無解於受處分
    人上揭違規行為之責任，附此敘明。
五、從而，原處分機關對受處分人之前揭違規行為，依道路交通
    管理處罰條例第四十八條第六款、第六十一條第三項，及違
    反道路交通管理事件統一裁罰基準表規定，裁處受處分人罰
    鍰九百元，記違規點數共四點，核無不當。本件聲明異議為
    無理由，應予駁回。
據上論斷，應依道路交通案件處理辦法第十九條，裁定如主文。
中　  華    民    國　九十四  年　  六    月　二十七　日
　　　　　　　　        臺灣臺北地方法院交通法庭
                            法      官  孫萍萍
以上正本證明與原本無異。
如不服本裁定，應於送達後五日內，向本院提出抗告狀。
                            書  記  官  陳弘文
中　  華    民    國　九十四  年　  六    月　二十七　日
